【裁判字號】    89,訴,695
【裁判日期】    891230
【裁判案由】    偽造文書等
【裁判全文】
臺灣屏東地方法院刑事判決                          八十九年度訴字第六九五號
    公  訴  人    台灣屏東地方法院檢察署檢察官
    被      告    戊○○
右列被告因偽造文書等案件，經檢察官提起公訴（八十九年度偵字第五八一九號），
本院判決如左：
     主  文
戊○○共同連續行使偽造私文書，足以生損害於他人，處有期徒刑玖月，緩刑參年。
扣案之如附表一所示之偽造信用卡拾貳張及如附表二所示之簽帳單及偽造之署名均沒
收之。
    事   實
一、戊○○與陳泳龍（另移台灣高雄地方法院併辦）二人，基於共同意圖為自己不法
    所有之概括犯意，於民國八十八年八月五日，在高雄市○○○路二八六號陳泳龍
    所開設之「專業玩具模型店」內，共同出資以新台幣八萬元（每張八千元，購買
    十張再贈送二張）之代價，向姓名年籍不詳綽號「林大哥」之成年男子購買如附
    表一所示之偽造信用卡（背面已有簽名）共十二張後，二人交互持有時使用，自
    八十八年八月五日起至同年月十七日止，先由陳泳龍持上開偽造之信用卡至南投
    縣梨山附近、高雄縣市、屏東縣等地之商店刷卡消費行使，使上述商店之店員陷
    於錯誤，誤認其為真正持卡人，予以刷卡後交付簽帳單，陳泳龍乃於簽帳單上偽
    造「孫傳誠」、「王台生」、「陳自立」等簽名，做成不實之簽帳單私文書後，
    持以行使交予前揭商店店員核對，使商店店員陷於錯誤而交付價值不詳之商品及
    服務，足以生損害於各商店、真正持卡人及發卡名義之匯豐、誠泰、渣打等銀行
    。再於同年八月十八日十四時許，承前概括犯意，由陳泳龍駕駛ＹＴ—８５４９
    號自用小客車自高雄市○○路出發，偕同戊○○前往高雄縣林園鄉及屏東縣東港
    鎮之商店，以上述手法詐取財物，情形如下：（一）十四時三十分許，由陳泳龍
    在高雄縣林園鄉○○○路二九九之一號乙峰通訊行，向甲○○詐購ＮＯＫＩＡ３
    ２１０行動電話一組，價值一萬二千三百六十元；（二）十五時許，由陳泳龍在
    林園鄉○○○路一九號帝衣名店，向林欣蕙詐購Ｔ恤一件、涼鞋二雙，價值五千
    元；（三）十六時三十分許，由陳泳龍在林園鄉○○○路三二六號上讚電器有限
    公司，向乙○○購得吸塵器一台及環繞喇叭一組，共九千元；（四）十七時五十
    分許由陳泳龍在屏東縣東港鎮○○路○段一二七號嘉年華百貨店，向丁○○詐購
    強波器、吹風器、汽車變壓器、吸塵袋、電池、充電器等物品，共值二萬七千四
    百二十五元；（五）十六時四十七分許、十八十八分許，由戊○○先後二次在東
    港鎮○○路○段九○號超高頻通訊行，欲向李自強購買行動電話，但經李自強向
    聯合信用中心查詢，察覺有異後，即倉皇離去而未取走任何財物；（六）十八時
    四十五分許由戊○○在東港鎮○○路○段一三九號秀芳百貨行，向丙○○詐購衣
    服二十一件、皮帶二條，價值七千零六十八元；（七）十九時許由陳泳龍在東港
    鎮○○路○段一一八號金明德銀樓，向林方美姬購得黃金墜子、黃金手鍊等物品
    ，價值一萬九千六百六十元。嗣於同日十九時十分許在屏東縣東港鎮○○路○段
    二○一號前，遭警查獲，並自二人身上扣得如附表一之偽造信用卡共十二張、如
    附表二所示之信用卡簽帳單第一聯及詐購所得之行動電話一組。
二、案經屏東縣警察局東港分局報請台灣屏東地方法院檢察署檢察官偵查起訴。
     理  由
一、訊據被告戊○○對於與陳泳龍共同購買偽造之信用卡，並於上述時地持以行使之
    事實，均坦承不諱，核與陳泳龍、甲○○、林欣蕙、丁○○、李自強、丙○○、
    方林美姬所述情節相符，又被告所持用之信用卡卡號與發卡銀行並不相符，係屬
    偽造等情，亦經證人陳進榮、洪瑞霈證述在卷，此外，復有扣案之十二張偽造信
    用卡、簽帳單第一聯十一張及相片二張、贓物保領結六張可資佐憑，事證明確，
    被告犯行洵堪認定。
二、按信用卡係客戶向其往來銀行申請，於銀行評估其信用後，由信用卡聯合處理中
    心製作，發給其持卡人之資格證明書，用以證明持卡人與發卡銀行間訂有信用卡
    契約而為會員，於持卡人持卡消費時，發卡銀行依約有代持卡人墊付簽帳款項之
    義務，即以發卡銀行之信用，擔保持卡人之消費，故信用卡屬刑法第二百十二條
    有關信用能力相類之證書。次按信用卡交易之過程，係持卡人向特約商店提示信
    用卡，由持卡人在簽帳單上簽名，確認交易之標的及金額，再由特約商店核對該
    信用卡有效性及持卡人之身分同一性無誤後，將該簽帳單送交聯合信用卡處理中
    心請款轉知發卡機構撥款，是以簽帳單可認為持卡人與特約商店間之交易契約書
    ，並為持卡人經由聯合信用卡處理中心請求發卡機構撥款之請求書或指示文件，
    而非僅為處理內部事務之傳票，且在信用卡簽帳單上偽簽姓名，係表示已收受特
    約商店之交易標的物，含有收據性質，故冒用他人名義於信用卡簽帳單上簽名，
    非僅構成刑法第二百十七條第一項之偽造署名罪，應為同法第二百十條之偽造私
    文書罪，若進而持以向特約商店行使，自屬行使偽造私文書之行為。至持偽造信
    用卡行使並偽造簽帳單，使特約商店陷於錯誤而交付財物，雖嗣後特約商店仍得
    持該簽帳單向聯合信用卡處理中心與發卡銀行請款，惟此乃另一法律關係，尚無
    礙於詐欺取財罪之成立，均先敘明。
三、核被告戊○○所為，係犯刑法第二百十六條、第二百十二條之行使偽造特種文書
    罪、第二百十六條、第二百十條之行使偽造私文書罪、第三百三十九條第一項及
    同條第三項、第一項之詐欺取財既遂及未遂罪。被告戊○○與陳泳龍間，基於不
    法所有之意圖，共同出資購買上開偽造信用卡，交互持以行使，有犯意之聯絡及
    行為之分擔，為共同正犯。被告與陳泳龍偽造簽帳單並持以行使，其偽造私文書
    之低度行為為行使行為所吸收，不另論罪。其於簽帳單上偽造簽名為偽造私文書
    之部分行為，亦不另論罪。又其等先後多次行使偽造特種文書、行使偽造私文書
    及詐欺取財既遂之行為，時間緊接，手法相同，顯係基於概括犯意為之，應依連
    續犯之規定論以一罪，並加重其刑。又被告行使偽造之信用卡，進而偽稱係他人
    以持卡消費，並於簽帳單上偽簽他人姓名，交還與特約商店之店員而行使，使商
    店店員陷於錯誤而交付財物，其所犯上開三罪間，互有方法結果之牽連關係，應
    從一重之行使偽造私文書罪處斷。爰審酌被告素行尚佳，詐得金額非鉅、手段平
    和、惟擾亂金融秩序情節重大，及犯罪後坦承一切，態度良好等一切情狀，量處
    如主文所示之刑。查被告前未曾受有期徒刑以上刑之宣告，此有台灣高等法院被
    告全國前案記錄表在卷可稽，其因一時失慮，致罹刑章，事後已坦承犯行、深具
    悔意，經此刑之宣告後，應知所警惕而無再犯之虞，本院認所宣告之刑以暫不執
    行為適當，並諭知緩刑二年，以啟自新。
四、扣案之如附表一所示之偽造信用卡十二張及附表二之簽帳單第一聯（即客戶存根
    聯）十一張，為被告所有供犯罪所用或供犯罪預備之物，業據被告供承在卷，應
    依刑法第三十八條第一項第二款沒收之，至附於簽帳單上偽造之簽名，因已併同
    於該私文書沒收，不再為沒收之諭知；如附表二所示之簽帳單第二、三聯（即特
    約商店及發卡銀行存根聯），雖已交特約商店及發卡銀行收執，而非屬被告所有
    ，不得併予宣告沒收，惟其上偽造之簽名，不問屬於犯人與否，均應依刑法第二
    百十九條沒收之。
據上論斷，應依刑事訴訟法第二百九十九條，刑法第二十八條、第五十六條、第二百
十六條、第二百十條、二百十二條、三百三十九條第一項、第五十五條、第三十八條
第一項第二款、第二百十九條、第七十四條第一款，罰金罰鍰提高標準條例第一條前
段，判決如主文。
中      華      民國      八十九    年    十二    月      三十    日
                                      臺灣屏東地方法院刑事第一庭
                                          法  官  夏  金  郎
右正本證明與原本無異。
對於本判決如有不服應於收受送達後十日內向本院提出上訴書狀上訴於台灣高等法院
高雄分院並按他造當事人之人數附具繕本。
                                          書記官  謝  博  興
中      華      民      國      八十九    年    十二    月      三十    日
附錄本案論罪科刑法條
刑法第二百十六條
行使第二百十條至第二百十五條之文書者，依偽造、變造文書或登載不實事項或使登
載不實事項之規定處斷。
第二百十條
偽造、變造私文書，足以生損害於公眾或他人者，處五年以下有期徒刑。
第二百十二條
偽造、變造護照、旅券、免許證、特許證及關於品行、能力、服務或其他相類之證書
、介紹書，足以生損害於公眾或他人者，處一年以下有期徒刑、拘役或三百元以下罰
金。
第三百三十九條第一項
意圖為自己不法之所有，以詐術使人將本人或第三人之物交付者，處五年以下有期徒
刑、拘役或科或併科一千元以下罰金。
同條第三項
前二項之未遂犯罰之。
附表一：
           卡面之發卡銀行              卡號                簽名
 １             中國信託        0000 0000 0000 0000       王台生
 ２             中國信託        0000 0000 0000 0000       孫傳誠
 ３       亞洲信託環亞百貨卡    0000 0000 0000 0000       王台生
 ４       亞洲信託環亞百貨卡    0000 0000 0000 0000         傳誠
 ５       渣打銀行南山人壽卡    0000 0000 0000 0000       陳自立
 ６            中國信託         0000 0000 0000 0000       王台生
 ７            匯豐銀行         0000 0000 0000 0000         義豐
 ８            匯豐銀行         0000 0000 0000 0000    少文
 ９            誠泰銀行         0000 0000 0000 0000       陳自立
１０           中國信託         0000 0000 0000 0000       陳自立
１１           誠泰銀行         0000 0000 0000 0000       陳自立
１２      聯邦大立伊勢丹卡      0000 0000 0000 0000       王台生
附表二：
        時間         地點          金額    簽名     行為人
 １  88、8、18  超高頻通訊科技    6300元  孫傳誠    戊○○   三聯   （未遂
 ２  88、8、17 中亞通信電話公司  17500元  孫傳誠    陳泳龍   三聯
 ３  88、8、18     秀芳百貨行     7068元  孫傳誠    戊○○   二聯
 ４  88、8、18      金明德銀樓    9000元  王台生    陳泳龍   三聯
 ５  88、8、18    金明德銀樓   10660元  王台生    陳泳龍   三聯
 ６  88、8、18     上讚電器公司   9000元  王台生    陳泳龍   三聯
 ７  88、8、18      乙峰通訊     12360元  王台生    陳泳龍   三聯
 ８  88、8、11    永富美容材料    7250元    傳誠    陳泳龍   三聯
 ９  88、8、11      上格服飾     12000元    傳誠    陳泳龍   三聯
１０ 88、8、15     ＡＩ  ＫＯ     1669元  孫傳誠    陳泳龍   二聯
１１ 88、8、14       東方之星     6050元  孫傳誠    陳泳龍   三聯


司法院資訊處製作；財團法人民間司法改革基金會備份。
